臺灣臺東地方法院民事判決　　　　　　　　　　　　　　九十三年度訴字第八四號
　　原　　　告　乙○
　　訴訟代理人　吳漢成律師
　　被　　　告　甲○○（即台灣省私立東部汽車駕駛訓練班）
右當事人間請求給付租金事件，本院於民國九十三年七月五日言詞辯論終結，判決如
下：
    主    文
被告應給付原告新臺幣參拾參萬元，及民國自九十二年一月十八日起至清償日止，按
週年利率百分之五計算之利息。
被告應給付原告肆拾壹萬貳仟伍佰元，及自民國九十三年六月十八日起至清償日止，
按週年利率百分之五計算之利息。
被告應自民國九十三年六月十八日起至交還臺東縣臺東市○○段一四三、一四三之一
二、一四三之二三、一四八、一四八之一地號土地之日止，按月給付原告新臺幣貳萬
柒仟伍佰元。
訴訟費用由被告負擔。
本判決第一項、第二項於原告各以新臺幣壹拾壹萬元、壹拾參萬柒仟伍佰元供擔保後
，得分別假執行。但被告如於執行標的物拍定、變賣或物之交付前，各以新臺幣參拾
參萬元、肆拾壹萬貳仟伍佰元為原告預供擔保，得分別免為假執行。
    事實及理由
壹、程序方面：
    按訴狀送達後，原告不得將訴變更或追加他訴，但減縮應受判決事項之聲明，或
    不甚礙被告之防禦及訴訟之終結者，不在此限，民事訴訟法第二百五十五條第一
    項第三款、第七款分別定有明文。本件原告原起訴時請求：被告應給付原告新
    臺幣（下同）六十六萬元，及自民國（下同）九十三年三月十八日起至清償日止
    ，按週年利率百分之五計算的利息；被告應自九十四年三月十八日起至交還臺
    東縣臺東市○○段一四三、一四三之一二、一四三之二三、一四八、一四八之一
    地號土地（下稱系爭土地）之日止，按年給付原告相當於租金之損害，每年三十
    三萬元。嗣於九十三年五月五日減縮聲明為：被告應給付原告四十一萬二千五
    百元，及自九十三年六月十八日起至清償日止，按週年利率百分之五計算之利息
    ；被告應自九十三年六月十八日起至交還系爭土地之日止，按月給付原告相當
    於租金之損害二萬七千五百元，依上開規定，並無不合，合先敘明。
貳、原告主張：
    原告於八十八年三月十六日將系爭土地與被告訂立租期為五年（自八十七年三月
    十八日至九十二年三月十七日）、租金年繳乙次，於契約成立之日先給付第一年
    之租金，翌年以後之各年租金，於前一年屆滿日前一星期內支付，前二年租金均
    為三十一萬元，第三年（即八十九年三月十八日）起每年租金為三十三萬元之合
    約（下稱系爭租賃契約）。而被告尚未給付九十一年之租金，經原告於九十二年
    一月十六日以台東馬蘭郵局第十一號存證信函催告被告給付租金，並載明於系爭
    租賃契約屆滿後，即不再續租等情，該函業於同月十七日送達被告後，迄今被告
    仍未給付該年度之租金。另自九十三年三月十七日系爭租賃契約屆滿日起，兩造
    間就系爭土地已無租賃關係，而被告無正當權源使用系爭土地迄今，乃係侵害原
    告之權利，而受有相當於租金之利益，致原告受有相當於租金之損害，爰依租賃
    契約、侵權行為、不當得利之法律關係，請求被告應給付原告如左述聲明所示。
    並聲明：(一)如主文第一項至第三項所示；(二)願供擔保，請准宣告假執行。
參、被告則以：
    自承九十一年度（即自九十一年三月十八日至九十二年三月十七日之）之系爭租
    賃契約租金尚未給付、九十二年一月十七日收到原告催繳租金及租期屆滿不再續
    約之存證信函，而系爭租賃契約屆滿後，對系爭土地並無任何占有權源，惟因於
    系爭土地上開設汽車駕駛教練場已投資約四、五千萬元，而目前經濟較不景氣，
    成本尚未回收，希望能以分期之方式給付等語置辯。並聲明：(一)請求駁回原告之
    訴及其假執行之聲請；(二)如受不利之判決，願提供擔保，請准宣告免為假執行。
肆、兩造不爭之事實：
    系爭租賃契約於九十二年三月十七日屆滿後，兩造間並未續約；被告尚結欠原告
    九十一年度之租金三十三萬元；系爭土地自九十二年三月十八日起即由被告無權
    占有等情，業經兩造陳述在卷（均見本院卷），應堪採信為真實。
伍、得心證之理由：
一、按租賃者，謂當事人約定，一方以物租與他方使用收益，他方支付租金之契約，
    民法四百二十一條第一項定有明文。本件被告自承尚未給付系爭租賃契約九十一
    年度之租金三十三萬元，是原告依系爭租賃契約之法律關係請求被告應給付如主
    文第一項所示，為有理由，應予准許。
二、按無權占用他人之土地，可能獲得相當於租金之利益為社會通常之觀念，而土地
    所有人因此受有相當於租金之損害，自得依民法第一百七十九條前段之規定，請
    求相當於租金之不當得利（最高法院六十一年台上字第一六九五號判例意旨參照
    ）。查：兩造於系爭租賃契約（二）第１點後段有：被告於系爭租賃契約第三年
    （即八十九年三月十八）起，應負之年租金為三十三萬元之約定。故原告請求被
    告應給付四十一萬二千五百元（即自九十二年三月十八日至九十三年六月十七
    日止、計十五個月，計算方式為：三十三萬元÷十二個月×十五個月），及自起
    訴狀繕本送達翌日即九十三年六月十八日起至清償日止，按週年利率百分之五計
    算之利息；自九十三年六月十八日起至交還系爭土地之日止，按月給付原告二
    萬七千五百元（計算方式為：三十三萬元÷十二個月），為有理由，應予准許。
陸、綜上所述，原告依租賃契約、不當得利之法律關係，請求被告應給付如主文第一
    項至第三項所示，為有理由，均應予准許。至無權占有他人所有之土地，乃不法
    侵害權利，構成民法侵權行為，應負賠償責任；又無權占有他人所有之土地，堪
    認受有相當於租金之不當得利，致原告受有損害，自應依民法不當得利之規定，
    返還其所受相當於租金之利益，上開二種請求權競合，自得一併主張之。而原告
    基於不當得利及侵權行為之法律關係，請求被告給付無權占有系爭土地期間之損
    害金，依前開說明，因原告所依不當得利法律關係之請求，為有理由，故就另依
    侵權行為法律關係請求之部分，不另予審究，附此敘明。
柒、本件事證已臻明確，兩造其餘之攻擊防禦方法及未經援用之證據，經本院斟酌後
    ，認為均不足以影響本判決之結果，自無逐一詳予論駁之必要，併此敘明。
捌、本件兩造均陳明願供擔保，分別聲請宣告假執行或免為假執行，經核並無不合，
    爰分別酌定相當之擔保金額，予以准許。
玖、據上論結：本件原告之訴為有理由，依民事訴訟法第七十八條、第三百九十條第
    二項、第三百九十二條，判決如主文。
中　　　　華　　　　民　　　國　　九十三　　年　　七　　月　　　十三　　日
~B臺灣臺東地方法院民事庭
~B　　法　　　官　陳兆翔
右為正本係照原本作成。
如對本判決上訴須於判決送達後廿日內向本院提出上訴狀。
中　　　　華　　　　民　　　國　　九十三　　年　　七　　月　　　十三　　日
~B　　法院書記官　林建成
